【裁判字號】    97,易,17
【裁判日期】    970331
【裁判案由】    竊佔
【裁判全文】
臺灣屏東地方法院刑事判決                97年度易字第17號
公  訴  人  臺灣屏東地方法院檢察署檢察官
被      告  甲○○
上列被告因竊佔案件，經檢察官提起公訴（96年度偵字第8002號
），被告於準備程序進行中就被訴事實為有罪之陳述，本院裁定
進行簡式審判程序，判決如下：
    主      文
甲○○意圖為自己不法之利益，而竊佔他人之不動產，處有期徒
刑伍月，減為有期徒刑貳月拾伍日，如易科罰金，以銀元參佰元
即新臺幣玖佰元折算壹日。緩刑參年。
    事實及理由
一、甲○○明知屏東縣新園鄉○○○段0000-0000地號、0000-00
    00地號等2 筆土地均係國有土地，並由交通部公路總局（下
    稱公路總局）管理，非經公路總局同意，不得擅自使用前揭
    土地，竟基於意圖為自己不法利益之犯意，自民國91年1 月
    至同年9 月間某日起，擅自搬入在上揭土地由不詳人士所搭
    建之鐵皮屋內，供己居住，竊佔面積共計101.25平方公尺。
    案經公路總局告訴台灣屏東地方法院檢察署檢察官偵查起訴
    。
二、前揭犯罪事實，業據被告被告於本院審理時自白不諱，並有
    告訴代理人乙○○、丙○○於偵查中指述明確，並有屏東縣
    新園鄉○○○段0000-0000地號、0000-0000地號等2 筆土地
    謄本各1 紙、屏東縣東港地政事務所土地複丈成果圖1 紙、
    現場照片2 張在卷可稽，被告自白竊佔，堪認與事實相符。
三、被告行為後，刑法於94年1 月7 日修正通過，於94年2 月2
    日公布，並於95年7 月1 日施行。按行為後法律有變更者，
    適用行為時之法律，但行為後之法律有利於行為人者，適用
    最有利於行為人之法律，現行刑法第2 條第1 項定有明文。
    此條規定乃與刑法第1 條罪刑法定主義契合，而貫徹法律禁
    止溯及既往原則，係規範行為後法律變更所生新舊法律比較
    適用之準據法，是刑法第2 條本身雖經修正，但刑法第2條
    既屬適用法律之準據法，本身尚無比較新舊法之問題，應一
    律適用裁判時之現行刑法第2 條規定以決定適用之刑罰法律
    。又本次刑法修正之比較新舊法，應就罪刑有關之共犯、未
    遂犯、想像競合犯、牽連犯、連續犯、結合犯，以及累犯加
    重、自首減輕暨其他法定加減原因（如身分加減）與加減例
    等一切情形，綜其全部罪刑之結果而為比較（最高法院95
    年5 月23日95年度第8 次刑庭會議決議參照）。經查：
  (一)被告行為時之刑法第41條第1 項前段規定：「犯最重本刑為
    5 年以下有期徒刑以下之刑之罪，而受6 個月以下有期徒刑
    或拘役之宣告，因身體、教育、職業、家庭之關係或其他正
    當事由，執行顯有困難者，得以1 元以上3 元以下折算一日
    ，易科罰金。」又被告行為時之易科罰金折算標準，修正前
    罰金罰鍰提高標準條例第2 條前段（現已刪除）規定，就其
    原定數額提高為100 倍折算1 日，則本件被告行為時之易科
    罰金折算標準，應以銀元300 元折算1 日，經折算為新臺幣
    後，應以新臺幣900 元折算為1 日。惟95年7 月1 日修正公
    布施行之刑法第41條第1 項前段則規定：「犯最重本刑為5
    年以下有期徒刑以下之刑之罪，而受6 個月以下有期徒刑或
    拘役之宣告者，得以新臺幣一千元、二千元或三千元折算一
    日，易科罰金。」比較修正前後之易科罰金折算標準，以修
    正前刑法第41 條 第1 項前段規定，較有利於被告，故此部
    分依修正前刑法第41條第1 項前段規定，諭知易科罰金折算
    標準。
  (二)關於法定罰金刑部分，修正後刑法第33條第5 款規定「罰金
    ：新臺幣1 千元以上，以百元計算之」，與修正前刑法第33
    條第5 款規定「罰金：1 元以上」不同，經比較新舊法結果
    ，以舊法較有利於被告，故依刑法第2 條第1 項前段規定，
    本案關於法定刑罰金部分，自應適用行為時之法律即修正前
    刑法第33條第5 款規定科處（依最高法院95年台上字第6958
    號、7024號判決要旨，此部分修正應比較新舊法）。
四、核被告所為，係犯刑法第320 條第2 項竊佔罪。爰審酌被告
    前無任何犯罪前科，有台灣高等法院被告前案紀錄表在卷可
    稽，其素行良好，竟為圖自己之方便，而搬入上開上揭土地
    由不詳人士所搭建之鐵皮屋內，供己居住，而竊佔國有土地
    ，實有不該，惟犯罪後坦承犯行，犯後態度良好等一切情狀
    ，量處如主文所示之刑，並依中華民國96年罪犯減刑條例，
    減其刑度二分之一，並依修正前刑法第41條第1 項規定，諭
    知易科罰金之折算標準如主文所示，以資儆懲。又被告前未
    曾因故意犯罪經法院判刑確定，已如前述，其此因一時失慮
    而罹於刑章，且犯罪後已經自動遷出上開鐵皮屋，並向本院
    表示悔悟之意，故本院認為被告經此偵審程序及刑之宣告，
    當知所警惕，當無再犯之虞，茲以暫不執行為適當，爰併宣
    告緩刑3 年，以啟自新。
五、據上論斷，依刑事訴訟法第273條之1、第284條之1、第299
    條第1 項前段，刑法第320 條第2 項、第41條第1 項前段（
    修正前）、第74條第1 項第1 款，刑法施行法第1 條之1 ，
    修正前罰金罰鍰提高標準條例第2 條，中華民國96年罪犯減
    刑條例第2條第1項第3款、第7條、第9條，判決如主文。
中    華    民    國    97    年    3     月    31    日
                  刑事第四庭    法  官  王炳人
以上正本證明與原本無異。
如不服本判決應於收受本判決送達後十日內向本院提出上訴書狀，
其未敘述上訴理由者，並得於提起上訴後十日內向本院補提理由
書狀（均須按他造當事人之人數附繕本）「切勿逕送上級法院」
中    華    民    國    97    年    3     月    31    日
                                書記官  潘豐益
中華民國刑法第320條第2項
（普通竊盜罪、竊佔罪）
意圖為自己或第三人不法之利益，而竊佔他人之不動產者，依前
項之規定處斷。


司法院資訊處製作；財團法人民間司法改革基金會備份。
